【裁判字號】    88,訴,3334
【裁判日期】    890605
【裁判案由】    返還消費借貸款
【裁判全文】
臺灣臺中地方法院民事判決  八十八年度訴字第三三三四號
    原      告  台中商業銀行股份有限公司林口分行
    法定代理人  癸○○
    訴訟代理人  辛○○
                庚○○
    被      告  基勁工程有限公司
    法定代理人  宋丁晚（即丙○○）住台北縣林口鄉○○○路○段六八巷十六號六樓之三
                己○○        .
    右二人共同
    訴訟代理人  乙○○        .
    被      告  宋丁晚（即丙○○）住台北縣林口鄉○○○路○段六八巷十六號六樓之三
                戊○○            住台北縣林口鄉○○○路○段六八巷十六號六樓之三
                丁○○            住台北縣林口鄉○○○路○段六八巷十六號六樓之三
    右六人共同
    訴訟代理人  甲○○            住台北縣林口鄉○○○路○段六十八巷十二號五Ｆ
右當事人間請求給付借款事件，本院判決如左：
    主   文
被告應連帶給付原告美金伍萬柒仟佰貳拾伍元肆角陸分，及如附表所示之利息、違約金。
訴訟費用由被告連帶負擔。
本判決於原告以新台幣陸拾貳萬元供擔保後，得假執行。
    事    實
甲、原告方面：
  一、聲明：除假執行擔保金額外，如主文所示。
  二、陳述：
  （一）被告基勁工程有限公司（下稱基勁公司）邀被告宋丁晚、己○○、乙○○、壬○○
        為連帶保證人，於民國（下同）八十六年十月二十七日與原告簽訂借據、開發信用
        狀約定書，約定基勁工程有限公司向國外採購物資，以美金貳拾伍萬元為限額循環
        借用，由原告開發信用狀，期間自八十六年十月二十七日起至八十七年有二十七日
        止。被告基勁公司依約向原告申請開發信用狀，經原告同意開發一百八十天遠期信
        用狀，如附表所示三紙，每筆信用狀除百分之十款項係自備款外，其餘百分之九十
        係原告為其墊款，有進口信用狀單據到達通知書影本為憑。
  （二）被告基勁公司於八十八年三月二十六日遭票據交換所公告為拒絕往來戶，爰依借據
        第六條第二款，借用人所負一切債務，視為全部到期，應立即清償借款。被告宋丁
        晚、己○○、乙○○、壬○○為連帶保證人，自應負連帶給付之責任。又壬○○業
        於八十七年十月二十六日死亡，其繼承人為宋丁晚、戊○○、丁○○，應繼承被繼
        承人壬○○之債務。
  （三）被告基勁公司另於八十七年十月十九日邀宋丁晚、林宋明員、林國煌為連帶保證人
        ，與原告簽訂借據、本票及開發信用狀約書，約定以美金壹拾萬元為限額循環借用
        ，期限自八十七年十月十九日起至八十八年十月十九日止，此係與上開約不同之契
        約，被告稱簽訂系爭美金壹拾萬元之契約，證明已清償原告美金壹拾萬元，實與事
        實不符。被告所簽訂之借據、本票及開發信用狀約書等，為辦理一種額度契約，原
        告並未撥款美金一十萬，自無借新還舊。
        被告申請開發件用狀時，應憑開發信用狀申請書申請，以所訂契約金額為最高額，
        由被告在期限內逐次出具開發信用狀申請書，向原告申請以循環借用，且申請時應
        繳信用狀金額百分之十自備款，均有開發信用狀申請書及進口信用狀單據到達通知
        書可稽。
  （四）被告所提出之三筆開發信用狀申請書，是在其所簽訂美金二十五萬元期限內發生，
        該債務屆期並未清償完畢，在新訂美金一十萬元之開狀額度期間內，亦未提出經原
        告同意辦理之開發信用狀申請書及繳交開金額百分之十自備款，舊債務尚存在，新
        債務尚未發生，被告抗辯原告應向美金一十萬元契約之連帶保證人宋丁晚、林宋明
        員、林國煌請求，自無理由。被告等於上揭到期時，除開狀時所繳三筆自備款金額
        共計美金六千七百五十元五分外，被告僅於八十八年三月四日償還原告美金三千四
        百二十五元，尚欠如主文所示之本金、利息及違約金。
  三、證據：提出借據、開發信用狀約定書各乙件、開發信用狀申請書、進口信用狀單據到
      達通知書各三件、台北票據交換所支票存款戶票據徵信開戶查詢簡覆單各乙件為證。
乙、被告方面：被告未於最後言詞辯論期日到場，惟據其以前提出之書狀所為聲明及陳述如
    下：
  一、聲明：駁回原告之訴及其假執行之聲請。
  二、陳述：
  （一）被告向原告銀行借貸美金貳拾伍萬元，期間自八十六年十月二十七日至八十七年十
        月二十七日，為定有期限之債務，被告於期限將屆滿前，尚有美金一十萬元未清償
        ，並非美金五萬七千三百二十五元四角六分清償，故原告於八十七年十月十九日要
        求被告另尋覓連帶保證人，重新簽訂借據及開發信用狀，金額一十萬元，期間自八
        十七年十月十九日起至八十八年十月十九日止，並由訴外人林國煌、林宋明員為連
        帶保證人。由此可見，系爭美金五萬七千三百二十五元四角六分並非被告所借美金
        貳拾伍萬元之未償金額。
  （二）再被告基勁公司另於八十七年十月十九日邀宋丁晚、林宋明員、林國煌為連帶保證
        人，於八十七年十月十九日與原告重新簽訂美金一十萬元之契約，至八十八年三月
        二十六日被票據交換所列為拒絕往來戶為止，所借貸之美金一十萬元尚有美金五萬
        七千三百二十五元四角六分，惟原告於美金二十五萬元借款到期日台八十八年十月
        二十七日，至八十八年三月二十六日被告被列為拒絕往來戶時，其間有四個月之久
        ，原告卻未依該美金二十五萬元之借據及約定書催告，遲至被告基勁公司被拒絕往
        來，才逕向訴外人林宋明員、林國煌催告，並聲請法院發支付命令，經訴外人林國
        煌異議，視為起訴，因原告未繳裁判費遭駁回，顯見原告重覆請求。被告宋丁晚、
        己○○、乙○○及壬○○之繼承人均非系爭美金一十萬元之連帶保證人，就美金一
        十萬元所欠之本件借款，依法不負連帶給付責任。
  三、證據：提出借據二件、開發信用狀約定書二件、催告書乙件、本票乙件、本院八十八
      年重訴字第四二四號裁定影本各乙件為證。
    理    由
一、本件被告等未於最後言詞辯論期日到場，核無民事訴訟法第三百八十六條各款所列情形
    ，爰依原告之聲請，由其一造辯論而為判決。
二、本件原告主張被告基勁公司邀被告宋丁晚、己○○、乙○○及壬○○（已歿）為連帶保
    證人，於八十六年十月二十七日與原告簽訂借據、開發信用狀約定書，約定被告基勁公
    司向國外採購物資，以美金貳拾伍萬元為最高額度，由被告基勁公司在期限內出具文件
    、憑證，向原告申請循環借用，由原告開發信用狀，期間自八十六年十月二十七日起至
    八十七年十月二十七日止，被告基勁公司依約向原告申請開發信用狀，並經原告同意開
    發如附表所示之信用狀三紙，由原告為其墊款百分之九十，計美金六萬零七百五十元四
    角六分，被告基勁公司僅清償美金三千四百二十五元，尚欠美金五萬七千三百二十五元
    四角六分，被告基勁公司於八十八年三月二十六日遭票據交換所公告為拒絕往來戶，爰
    依借據第六條第二款約定，上開債務視為全部到期，應立即清償上開金額及利息、違約
    金等事實，業據提出借據、開發信用狀約定書、開發信用狀申請書、進口信用狀單據到
    達通知書、台北票據交換所支票存款戶票據徵信開戶查詢簡覆單等件為證，堪信為真實
    。
三、被告雖抗辯：上開二十五萬元美金之借款契約到期後，尚欠美金一十萬元未還，並非欠
    美金五萬七千三百二十五元四角六分未還，為償還欠款一十萬元，故被告基勁公司邀宋
    丁晚、林宋明員、林國煌為連帶保證人，於八十七年十月九日與原告重新簽訂借據、開
    發信用狀約定書，借款金額為美金一十萬元，期間自八十七年十月十九日起至八十八年
    十月十九日止，迄被告基勁公司於八十八年三月二十六日被票據交換所列為拒絕往來戶
    為止，所借貸之美金一十萬元尚有美金五萬七千三百二十五元四角六分未還，被告宋丁
    晚、己○○、乙○○及壬○○之繼承人為美金二十五萬元借款契約之連帶保證人，並非
    本件美金一十萬元借款之連帶保證人，不負清償責任云云。惟查原告為被告基勁公司開
    發三筆信用狀之墊款，計美金五萬七千三百二十五元四角六分，開狀日期分別為八十七
    年七月八日、二日及三十日開狀，押匯日期為八十七年七月十六日、三十一日及八月十
    八日，除此三筆之外，被告基勁公司並未向原告申請開發信用狀，原告亦無為被告開狀
    墊款，為被告所不爭執，系爭美金五萬七千三百二十五元四角六分為美金二十五萬元借
    款期間所借，並非美金一十萬元借款期間所借，且被告既未能舉證證明原告為被告墊款
    美金一十萬元，亦未提出其向原告借得美金一十萬元之入帳資料，徒以被告基勁公司主
    張與原告另訂有美金一十萬之借據及開發信用狀約定書，主張美金二十五萬元借款到期
    後之欠款為美金一十萬元，及借新還舊等情，即無可採。
    至於美金一十萬元借款契約之連帶保證人宋丁晚、林宋明員、林國煌，雖經原告催告並
    聲請發支付命令，惟據原告自認係作業錯誤，被告據此抗辯，顯無可採。
四、被告戊○○、丁○○、宋丁晚為連帶保證人壬○○之繼承人，依法應繼承壬○○之債務
    。從而，原告依借貸及連帶保證契約請求被告連帶清償借款新台幣伍萬柒仟佰貳拾伍
    元肆角陸分，及如附表所示之利息、違約金，為有理由，應予准許。
五、原告陳明願供擔保，請求宣告假執行，核無不合，茲酌定擔保金額，予以准許。
六、據上論結，本件原告之訴為有理由，依民事訴訟法第三百八十五條第一項前段、第八十
    五條第二項、第三百九十條第二項判決如主文。
中        華        民        國   八十九   年      六       月      五       日
                                臺灣臺中地方法院民事第一庭
~B法      官  吳蕙玟
右為正本係照原本作成
如對本判決上訴須於判決送達後廿日內向本院提出上訴狀
中        華        民        國   八十九   年      六       月     十二      日
~B法院書記官  彭彥棻


司法院資訊處製作；財團法人民間司法改革基金會備份。
